臺灣臺北地方法院民事判決　　　　　　　　　　　　九十三年度重訴字第七八一號
　　原　　　告　彰化商業銀行股份有限公司
　　法定代理人　戊○○
　　訴訟代理人　庚○○
　　被　　　告　丙○○
　　訴訟代理人　陳怡如律師
　　　　　　　　徐揆智律師
　　右　一　人
　　複　代理人　辛○○
當事人間清償借款事件，本院於中華民國九十三年十一月二十二日言詞辯論終結，判
決如下：
    主 　　 文
被告應給付原告新臺幣貳仟貳佰伍拾萬肆仟零陸拾陸元，及如附表一所示之利息、違
約金。
被告應給付原告美金壹拾肆萬陸仟柒佰捌拾貳元陸角貳分，及如附表二所示之利息及
違約金。
訴訟費用由被告負擔。
    事實及理由
一、原告主張：被告丙○○與丁○、甲○○、乙○、己○○（其中被告丁○、甲○○
    、乙○、己○○部分已於民國九十三年十月十三日言詞辯論終結，同年十月二十
    二日宣判）於九十二年三月二十五日與原告簽立保證書，連帶保證佑臻股份有限
    公司（以下簡稱佑臻公司）現在（含過去所負，現在尚未清償）及將來對原告所
    負之借款、票據、墊款、透支、保證、損害賠償及其他債務以本金新臺幣六千萬
    元為限暨其利息、遲延利息、違約金、損害賠償金及其他從屬於主債務之負擔，
    與佑臻公司負連帶清償責任。及佑臻公司先後於如附表一所示之日，陸續向原告
    借款，金額、借款期間、約定利息及繳款日如附表一所示，均約定按期付息，未
    按期繳納利息時，除按上開利率給付遲延利息外，逾期在六個月以內者，另按上
    開利率百分之十，超過六個月者，則按上開利率百分之二十計付違約金。詎佑臻
    公司自如附表一所示之利息起算日起即未按期繳納利息，屆期復未依約清償，尚
    欠原告如附表一所示之本金、利息及違約金。及佑臻公司復於九十二年三月二十
    五日邀同丁○、甲○○、乙○為連帶保證人與原告簽訂進口物資融資契約，向原
    告融資美金七十萬元或等值之他種外幣或新臺幣，供佑臻公司至九十三年三月二
    十五日止向國外採購物資，向原告申請開發信用狀融墊及委請原告保證、申請進
    口託收項下擔保提貨（或副提單背書）或借款等循環使用，佑臻公司於申請開發
    信用狀時，應按原告規定自行籌款繳存結匯保證金，餘由原告代為墊付，並承認
    各筆信用狀金額與結匯證實書所載金額之差額與其所發生利息及一切費用即為原
    告向國外保證付款或墊款之金額，同意以結匯證實書或原告執有之相關文件為債
    權憑證，並應於每筆信用狀項下貨運單據到達，經原告發出通知或口頭通知後十
    五日內清償每筆墊款並支付其利息，如未依期償付，除依照到期日當天新臺幣放
    款基準利率加息百分之三‧五與原告外匯授信牌告利率比較孰高為準支付遲延利
    息外，逾期在六個月以內者，另按遲延利息百分之十，逾期超過六個月者，另按
    遲延利息百分之二十加付違約金。嗣佑臻公司依前揭約定於九十二年二月十九日
    、九十二年三月十六日起先後向原告申請開發信用狀，開狀日期、押匯金額、原
    告代墊金額、起息日、到期日如附表二所示，詎佑臻公司於各筆墊款到期時並未
    依約清償，尚欠原告如附表二所示之墊款、利息、遲延利息及違約金。爰依連帶
    保證、消費借貸之法律關係及進口物資融資契約約定，聲明：(一)被告應給付原告
    新臺幣二千二百五十萬四千零六十六元，及如附表一所示之利息、違約金；(二)被
    告應給付原告美金一十四萬六千七百八十二元六角二分，及如附表二所示之利息
    、違約金。
二、被告丙○○則以：伊自始至終僅對原告負新臺幣五百萬元抵押借款之擔保責任，
    原告所提出保證書及授信約定書上「丙○○」之印文均非真正，且保證書上金額
    於伊簽名時為空白，自不得拘束伊，本票及進口物資融資契約均未經伊簽名蓋章
    ，伊無庸負責等語，資為抗辯。並聲明：原告之訴駁回。
三、原告主張前開事實，業據其提出與所述相符之保證書、進口物資融資契約、借據
    、增補借據、台幣利率表各一件（見本院卷第九頁、第五二頁、第四七頁、第四
    八頁、第八四頁）、授信約定書五件（見本院卷第一○頁至第一四頁）、本票三
    十一紙（見本院卷第一六頁至第四六頁）、同意書、開發信用狀申請書、放款通
    知書、匯出匯款賣匯水單、進口單據到單通知書暨到期日通知書、副提單背書擔
    保提貨申請書、進口贖單資料表各二件（見本院卷第四九頁至第五一頁、第五四
    頁至第六四頁）、放款帳戶資料表十九紙（見本院卷第六五頁至第八三頁）為證
    ，被告除辯稱上開保證書、授信約定書上「丙○○」之印文非真正外，對其餘事
    實並不爭執，自應認原告此部分之主張為真實。
四、至原告主張被告應依消費借貸、連帶保證之法律關係給付原告新臺幣二千二百五
    十萬四千零六十六元，及如附表一所示之利息、違約金暨美金一十四萬六千七百
    八十二元六角二分，及如附表二所示之利息、違約金，為被告所否認，並以前開
    情詞置辯。則被告所簽署之保證書、授信約定書是否有效，被告是否應負佑臻公
    司連帶保證人之責任，即為本件兩造爭點之所在。茲將本院得心證之理由分敘如
    下：
    (一)按私文書經本人或其代理人簽名、蓋章或按指印或有法院或公證人之認證者，
      推定為真正，民事訴訟法第三百五十八條第一項定有明文。查被告自承原告所
      提出之保證書、授信約定書（見本院卷第九頁、第一五頁）上「丙○○」之簽
      名、蓋章均為其本人所為（見本院卷第一八二頁），揆諸前揭規定，前開保證
      書、約定書即應推定為真正。被告雖辯稱伊僅對原告負新臺幣五百萬元抵押借
      款之擔保責任，非基於保證之意思在保證書、授信約定書上簽名，簽名時保證
      書上金額為空白云云。然被告自八十五年二月二十六日起即陸續保證佑臻公司
      對原告現在（包括過去所負現在尚未清償）及將來所負之借款、票據、墊款、
      透支、保證、損害賠償及其他債務，暨其利息、遲延利息、違約金、損害賠償
      金及從屬主債務之負擔，願與佑臻公司負連帶清償責任，八十五年二月二十六
      日係以新臺幣二千萬元為限額，八十六年四月三日係以新臺幣五千萬元為限額
      ，八十八年三月二十六日係以新臺幣八千萬元為限額，九十一年六月六日以係
      新臺幣六千萬元為限額，九十二年二月二十七日係以新臺幣六千萬元為限額等
      情，有原告提出保證書五紙（見本院卷第九頁、第一一四頁至第一一七頁）在
      卷可稽，其中八十五年二月二十六日之保證書上被告之對保手續由原告對保人
      員即證人嚴拱明所為，被告係由其女同為連帶保證人兼佑臻公司負責人之丁○
      陪同到原告城東分行辦理對保手續，被告係親自簽名、蓋章，當時證人嚴拱明
      有告知被告連帶保證人之責任，且金額新臺幣二千萬元，係由連帶保證人之一
      人填寫，何人所為已不記得，但對保時被告知道保證金額等語，已據證人嚴拱
      明到場證述明確（見本院卷第一五八頁至第一六○頁），又八十六年四月三日
      之保證書上被告簽章及對保情形，原告對保人員即證人詹益榮雖已不復記憶，
      但印象中其上金額新臺幣五千萬元係由丁○所寫等情，亦據證人詹益榮到場證
      述無訛（見本院卷第一六一頁），該次對保被告既係在對保簽章欄第四位，即
      在丁○之後簽名，暨八十八年三月二十六日、九十一年六月六日、九十二年二
      月二十七日保證書上被告係分別在對保簽章欄第四位、第五位簽名、蓋章，焉
      有不知其為連帶保證人及保證金額之理。故被告辯稱伊僅對原告負新臺幣五百
      萬元抵押借款之擔保責任，及非基於保證之意思在保證書上簽名，顯與事理有
      違，為無足取。
    (二)次按保證人與債權人約定就債權人與主債務人間所生一定債之關係範圍內之不
      特定債務，預定最高限額，由保證人保證之契約，學說上稱為最高限額保證。
      此種保證契約如定有期間，在該期間內所生約定範圍內之債務，不逾最高限額
      者，均為保證契約效力所及；如未定期間，保證契約在未經保證人依民法第七
      百五十四條規定終止或有其他消滅原因以前，所生約定範圍內之債務，亦同。
      故在該保證契約有效期間內，已發生約定範圍內之債務，縱因清償或其他事由
      而減少或消滅，該保證契約依然有效，嗣後所生約定範圍內之債務，於不逾最
      高限額者，債權人仍得請求保證人履行保證責任，最高法院七十七年台上字第
      九四三號著有判例，基於私法自治原則應肯認最高限額保證契約之效力。本件
      保證書所擔保之範圍為佑臻公司現在（含過去所負，現在尚未清償）及將來對
      原告所負之借款、票據、墊款、透支、保證、損害賠償及其他債務以本金新臺
      幣六千萬元為限暨其利息、遲延利息、違約金、損害賠償金及其他從屬於主債
      務之負擔，既於保證書前言及第一條記載明確（見本院卷第九頁），前開保證
      書復由被告於連帶保證人及對保欄位親自簽名蓋章（見本院卷第一八二頁），
      其上未約定該保證契約之期間，核其性質屬未定期限之最高限額保證契約，被
      告自應就該最高限額內佑臻公司連續發生之借款、票據、墊款、透支、保證、
      損害賠償等及其他債務負連帶保證責任。被告固辯稱原告所提出之本票及進口
      物資融資契約均未經伊簽名蓋章，伊無庸負責云云，然其已自承保證書上連帶
      保證人欄內其簽名及印文皆為真正，並不因上開佑臻公司向原告借款、墊款所
      為本票及進口物資融資契約上無被告簽章，即免除被告應依上開未定期限之最
      高限額保證契約應負之保證責任，被告此部分之辯解，即無足採。
五、末按借用人應於約定期限內，返還與所借用物種類、品質、數量相同之物。又稱
    保證者，謂當事人約定，一方於他方之債務人不履行債務時，由其代負履行責任
    之契約；又保證債務，除契約另有訂定外，包含主債務之利息、違約金、損害賠
    償及其他從屬於主債務之負擔；另連帶債務之債權人，得對債務人中之一人或數
    人或全體同時或先後請求全部或一部之給付；民法第四百七十八條、第七百三十
    九條、第七百四十條、第二百七十三條第一項分別定有明文。又佑臻公司應於每
    筆信用狀項下貨運單據到達，經原告發出通知或口頭通知後十五日內清償每筆墊
    款並支付其利息，如未依期償付，除依照到期日當天新臺幣放款基準利率加息百
    分之三‧五與原告外匯授信牌告利率比較孰高為準支付遲延利息外，逾期在六個
    月以內者，另按遲延利息百分之十，逾期超過六個月者，另按遲延利息百分之二
    十加付違約金，於兩造不爭執之進口物資融資契約第五、十一條已有約定。查佑
    臻公司向原告借款，自如附表一所示之利息起算日起即未按期繳納利息，屆期復
    未依約清償，及佑臻公司於如附表二所示各筆墊款到期時未依約清償，已如前述
    ，被告既為佑臻公司之連帶保證人，即應負連帶清償之責任。從而，原告依連帶
    保證、消費借貸之法律關係及進口物資融資契約，請求被告給付如附表一所示之
    借款、利息及違約金，及如附表二所示之墊款、利息及違約金，即無不合，應予
    准許。
六、至兩造其餘之攻擊或防禦方法，及未經援用之證據，經本院斟酌後，認為均不足
    以影響本判決之結果，自無逐一詳予論駁之必要。
七、據上論結，本件原告之訴為有理由，依民事訴訟法第七十八條，判決如主文。
中　　　華　　　民　　　國　　九十三　　年　　　十一　　月　　　三十　　日
  　　　　　　　                  民事第一庭  法      官  陳盈如
右正本係照原本作成
如對本判決上訴，須於判決送達後廿日內向本院提出上訴狀
中　　　華　　　民　　　國　　九十三　　年　　　十一　　月　　　三十　　日
                                              法院書記官  高秋芬
